【裁判字號】    94,訴,3592
【裁判日期】    950606
【裁判案由】    建築法
【裁判全文】
臺北高等行政法院判決
                                     94年度訴字第03592號
                              .
原      告  甲○○
被      告  桃園縣政府
代  表  人  乙○○（縣長）
訴訟代理人  丁○○
複  代理人  丙○○
上列當事人間因建築法事件，原告不服內政部中華民國94年9 月
26日台內訴字第0940004329號訴願決定，提起行政訴訟。本院判
決如下：
    主  文
原告之訴駁回。
訴訟費用由原告負擔。
    事  實
壹、事實概要：
    原告使用之桃園縣中壢市○○路25號1 樓建築物（以下簡稱
    系爭建物），依被告所屬工務局核發之85桃縣工建使其字第
    219 號使用執照，核准用途為「店舖」（Ｇ3 類組）。嗣被
    告所屬聯合查報小組於民國（下同）94年3 月25日執行建築
    物公共安全檢查時，發現原告未經申請許可，領得變更使用
    執照，擅自變更用途作為「視聽歌唱業」場所（Ｂ1 類組）
    使用，被告乃依建築法第73條第2 項及第91條第1 項第1 款
    規定，以94年4 月11日府工使字第09400907 70 號處分書處
    原告新台幣（下同）6 萬元罰鍰，並請於文到30日內恢復原
    狀或補辦手續。原告不服，提起訴願，復遭內政部以94年9
    月26日台內訴字第09400043 29 號訴願決定駁回，遂向本院
    提起行政訴訟。
貳、兩造聲明：
一、原告聲明：求為判決
(一)、訴願決定及原處分均撤銷。
(二)、訴訟費用由被告負擔。
二、被告聲明：求為判決
(一)、駁回原告之訴。
(二)、訴訟費用由原告負擔。
參、兩造之爭點：
一、原告主張之理由：
    按建築法第73條第2 項規定建築物應依核定之使用類組使用
    ，而原告之上開建物原非不得供營業使用。蓋原告申請於系
    爭建物經營「萊爾儷飲食店」，由被告所核發予原告之該建
    築物營利事業登記上記載營業項目包括：「一、F501060 餐
    館業（小吃）二、F501070 食料店業，F203020 菸酒零售業
    」則該建物本可供客人進入宴飲。原告設置卡拉ｏｋ供客人
    上唱歌，並未因此收取費用。且桃園縣稅捐稽徵處中壢分處
    就該建物除課以營業稅之外，另並課娛樂稅。原告不服被告
    遽以裁罰未事先為警告處分，故求為判決如訴之聲明所示。
二、被告主張之理由：
(一)、本案原告於中壢市○○路25號1 樓建築物經營萊薾儷音樂餐
    （被告誤載為茶）坊（視聽歌唱場所業），領有被告桃商登
    字第09211549號營利事業登記證，核准營業項目為餐館業（
    小吃）、飲料店業及菸酒零售業等3 項業務，但實際從事視
    聽歌唱業，提供酒類、飲料、小吃、卡拉ok予不特定人士消
    費；該建築物依被告核發之（85）桃縣工建使字第其219 號
    建築物使用執照，登錄用途為G3類店舖，該營業型態依內政
    部93年9 月14日台內營字第0930086367號函頒「建築物使用
    類組及變更使用辦法」附表一建築物使用類組使用項目表規
    定係屬B1類組視聽歌唱場所業。
(二)、原告未辦理申請該建築物之變更使用執照，擅將建築物用途
    變更為視聽歌唱業使用，被告於94年3 月25日至該建築物實
    施公共安全檢查時，當場查獲建築物未合法使用，擅自將建
    築物作B1類組視聽歌唱場所業、隔間牆面及天花板裝修材料
    無防燄證明、未辦理建築物公共安全檢查簽證與申報及安全
    門前堆放雜物影響逃生，原告亦簽名坦承不諱，故被告依違
    反建築法第73條第2 項及第91條第1 項規定以94年4 月11日
    府工使字第0940090770號處分書處罰6 萬元，且於主旨令其
    於文到30日內恢復原狀或補辦手續，否則依法續處之行政處
    分應無違誤。內政部訴願決定駁回，亦足證被告之處分並無
    不合。
    理  由
壹、程序方面：
    本件原告經合法通知，未於言詞辯論期日到場，依行政訴訟
    法第218 條準用民事訴訟法第386 條、第385 條第1 項前段
    規定，核無民事訴訟法第386 條所列各款情形，爰依到場被
    告之聲請，由其一造辯論而為判決，合先敘明。
貳、實體方面：
一、按「建築物應依核定之使用類組使用，其有變更使用類組或
    有第九條建造行為以外主要構造、防火區劃、防火避難設施
    、消防設備、停車空間及其他與原核定使用不合之變更者，
    應申請變更使用執照。但建築物在一定規模以下之使用變更
    ，不在此限。」「有左列情形之一者，處建築物所有權人、
    使用人、機械遊樂設施之經營者新臺幣六萬元以上三十萬元
    以下罰鍰，並限期改善或補辦手續，屆期仍未改善或補辦手
    續而繼續使用者，得連續處罰，並限期停止其使用。必要時
    ，並停止供水供電、封閉或命其於期限內自行拆除，恢復原
    狀或強制拆除：一、違反第七十三條第二項規定，未經核准
    變更使用擅自使用建築物者。．．．」建築法第73條第2項
    及第91條第1 項第1 款分別定有明文。是建築物所有權人或
    使用人如有使用未經核准變更使用類組建築物之情形，主管
    建築機關即應處以上揭罰鍰及命為改善之處分。
二、查原告為系爭建物使用人，該建物依被告所屬工務局核發之
    85桃縣工建使其字第219 號使用執照，原核准用途為「店舖
    」（Ｇ3 類組）。被告所屬聯合查報小組於94年3 月25日執
    行建築物公共安全檢查時，發現原告未經申請許可，領得變
    更使用執照，於該建物內設置卡拉ｏｋ供來客唱歌，被告因
    認原告將該建物變更為「視聽歌唱業」場所（Ｂ1 類組）使
    用，乃依建築法第73條第2 項及第91條第1 項第1 款規定，
    以94年4 月11日府工使字第09400907 70 號處分書處原告6
    萬元罰鍰，並請於文到30日內恢復原狀或補辦手續。原告不
    服，提起訴願，復遭駁回等事實，業為兩造所不爭，並有系
    爭建物使用執照存根影本、上述處分書、被告聯合查報小組
    稽查現場紀錄表、現場照片及內政部94年9 月26日台內訴字
    第0940004329號訴願決定書影本分別附於內政部卷及本院卷
    可稽，自堪信為真實。原告不服，循序提起本件行政訴訟主
    張：被告所核發予原告之系爭建物營利事業登記上記載營業
    項目有餐館業（小吃）、飲料店業等，則該建物本可供客人
    進入飲宴，雖原告設有卡拉ｏｋ供來客唱歌，惟未收費，且
    已繳納娛樂稅、營業稅等，被告遽以裁罰未事先警告，為原
    告所不服云云。
三、按視聽歌唱場所係指提供伴唱視聽設備，供人唱歌之場所，
    依建築法第73條第4 項規定訂定之建築物使用類組及變更使
    用辦法第2 條第2 項規定之附表一「建築物使用類組使用項
    目表」Ｂ1 類組使用項目第1 點著有規定。本件原告於其使
    用之系爭建物內，確有設置卡拉ｏｋ供來客唱歌乙節，業如
    前述，原告且自承其提供客人唱歌並依法繳納營業稅、娛樂
    稅，其提起本件訴訟係不服被告未事先予以警告等語在卷（
    見本院卷第37頁），並提出核定稅額繳款書影本2 件為證（
    見本院卷第38頁），姑不論建築法所指視聽歌唱場所，原不
    以有無另向來客收取對價為要件；即原告所提之娛樂稅核定
    稅額繳款書亦載明其係於系爭建物經營「視聽視唱業ＫＴＶ
    、ＭＴＶ」而為課徵；再由原告使用「萊爾富卡拉ｏｋ音樂
    餐坊」為店招乙節以觀（見本院卷第47頁照片），則原告自
    有將系爭建物為視聽歌唱場所使用，洵堪認定。如上所述，
    系爭建物原係經核准以店舖使用，屬上揭「建築物使用類組
    使用項目表」之Ｇ3 類組，今原告為Ｂ1 類組之使用，自有
    變更使用類組之情事，則被告依據首揭建築法第73條第2 項
    及第91條第1 項第1 款規定，即應對建物所有權人或使用人
    為罰鍰及命改善之處分，並無得選擇以警告等其他手段代替
    之裁量空間，是被告酌情裁處原告最低金額之罰鍰6 萬元，
    並命於30日內恢復原狀或補辦手續，於法自無不合。原告主
    張提供卡拉ｏｋ伴唱未收取費用及被告應先為警告處分，均
    無可取。
四、末按以營利為目的，以獨資或合夥方式經營之事業，稱商業
    ，除特定小規模之商業外，非依商業登記法之規定，經主管
    機關為商業登記，不得開業，此觀商業登記法第1 條至第4
    條規定自明。以原告使用系爭建物經營商業而言，就商業之
    經營方面，依商業登記法第8 條第3 項規定，其有按其申領
    之營利事業登記證所登記之營業項目營業，不得經營其登記
    範圍以外營業之義務，故於被告核發之營利事業登記證，明
    白列舉其得經營之營業項目；而與就系爭建物之使用，則有
    遵守建築法第73條規定之義務，鑑於商業登記法與建築法規
    範之目的有所不同，是營利事業登記證有關營業項目之記載
    ，本無足資為原告無違反上開建築法規之依據。遑論本件原
    告登記之營業項目僅有餐館業（小吃）、食料店業及菸酒零
    售業，原亦無其違規使用之「視聽歌唱」乙業，乃併此敘明
    。
五、綜上所述，原告前開主張均無可採。其將原核准用途為「店
    舖」屬「Ｇ3 」類組之建築物，未經申請許可擅自變更使用
    為屬「Ｂ1 」類組之「視聽歌唱場所」，從而被告依首揭法
    條規定，裁處原告6 萬元罰鍰及為上述命改善之處分，於法
    並無違誤，訴願決定遞予維持，亦無不合，原告徒執前詞，
    聲請撤銷，為無理由，應予駁回。
據上論結，本件原告之訴為無理由，爰依行政訴訟法第218 條、
第98條第3 項前段、民事訴訟法第385 條第1 項前段判決如主文
。
中    華    民    國    95    年     6    月    6     日
                        第七庭審判長法  官  黃本仁
                                    法  官  蕭惠芳
                                    法  官  林玫君
上為正本係照原本作成。
如不服本判決，應於送達後20日內，向本院提出上訴狀並表明上
訴理由，如於本判決宣示後送達前提起上訴者，應於判決送達後
20日內補提上訴理由書（須按他造人數附繕本）。
中    華    民    國    95    年     6    月    6     日
                                    書記官  黃明和


司法院資訊處製作；財團法人民間司法改革基金會備份。
